【裁判字號】    98,交易,560
【裁判日期】    981231
【裁判案由】    業務過失傷害
【裁判全文】
臺灣臺北地方法院刑事判決             98年度交易字第560號
公  訴  人  臺灣臺北地方法院檢察署檢察官
被      告  乙○○
上列被告因業務過失傷害案件，經檢察官提起公訴（98年度偵緝
字第1681號），本院判決如下：
    主  文
乙○○從事業務之人，因業務上之過失傷害人，處有期徒刑參月
，如易科罰金，以新臺幣壹仟元折算壹日。
    事  實
一、乙○○以駕駛營業小客車為業，係以駕駛行為為業務之人。
    其於民國98年3月15日上午凌晨1時40分許，駕駛車牌號碼39
    9-YG號營業小客車，沿臺北市○○區○○路由西往東方向行
    駛，行經羅斯福路與師大路口時，適有甲○○騎乘車號JH2-
    323號重型機車、沿臺北市大安區○○○路由南往北方向行
    經上開師大路與羅斯福路口而來，乙○○本應注意車前狀況
    ，而依當時之天候、視線、路況等情形，並無任何不能注意
    之情事，竟疏於注意而貿然直行，致其所駕駛營業小客車右
    前車頭撞及甲○○所騎機車左後車身，甲○○因而人車倒地
    ，受有頭部外傷併左前額撕裂傷、左臉頰、鼻擦傷、雙膝挫
    傷、雙手掌、掌背多處擦傷之傷害。乙○○於肇事後，在臺
    北市政府警察局大安分局交通分隊警員陳文輝前往現場處理
    時在場，在其上開犯行未為任何有偵查犯罪職權之公務員知
    悉前，不逃避接受裁判而當場向警員自首，承認其為肇事人
    。
二、案經甲○○訴請臺灣臺北地方法院檢察署檢察官偵查起訴。
    理  由
壹、程序部分：
一、被告乙○○於警、偵訊之供述，非出於強暴、脅迫、利誘、
    詐欺、疲勞訊問、違法羈押或其他不正方法取得，依刑事訴
    訟法第156條第1項、第158條之2得採為證據。
二、證人甲○○於本院具結之證據，與其分別於警、偵訊（具結
    ）之供述大致相符，渠等所供自得採為證據。
三、按被告以外之人於審判外之陳述，雖不符前4條之規定，而
    經當事人於審判程序同意做為證據，法院審酌該言詞陳述或
    書面陳述作成時之情況，認為適當者，亦得為證據。當事人
    、代理人或辯護人於法院調查證據時，知有第159條第1項不
    得為證據之情形，而未於言詞辯論終結前聲明異議者，視為
    有前項之同意，為刑事訴訟法第159條之5所明定。證人甲○
    ○於警、偵訊之供、證述，被告於審判期日均表示無意見，
    上開證人於警訊之供述本院認為適當，依上述規定，得為證
    據；證人於偵查中具結證述，核無顯不可信之情況，依同法
    第159條之1第2項得為證據。
四、後列非供述證據，均非違法取得之證據，且或係從事業務之
    人於業務上製作之證明文書、記錄文書，核無顯不可信情況
    ，故依同法第158條之4反面解釋、第159條之4第2款得為證
    據。
貳、實體部分：
一、訊據被告乙○○固不否認其為計程車營業司機，在上開時間
    、地點，與告訴人甲○○所騎乘機車發生碰撞，使告訴人車
    倒地受傷等情節，惟矢口否認有何過失傷害犯行，辯稱：當
    時係告訴人闖紅燈撞上伊車頭，且伊當時聽聞告訴人煞車聲
    後即停車，伊並無過失云云。經查：
（一）告訴人於上開時、地，騎乘上開車號之重型機車，行駛於
      車道上，為被告所駕駛之計程車撞及，告訴人並因此受有
      頭部外傷併左前額撕裂傷、左臉頰、鼻擦傷、雙膝挫傷、
      雙手掌、掌背多處擦傷之傷害乙節，迭據證人即告訴人甲
      ○○於警詢、偵查及本院審理中指訴綦詳，並有國防醫學
      院三軍總醫院附設民眾診療服務處97年3月16日診斷證明
      書各1紙、道路交通事故初步分析研判表、照片、道路交
      通事故現場圖、道路交通事故補充資料表、交通事故談話
      紀錄表、道路交通事故當事人登記聯單、道路交通事故肇
      事人自首情形紀錄表、道路交通事故調查報告表(一)、(二)等
      在卷可稽，是被告與告訴人於上開時、地發生車禍，告訴
      人因此受傷之事實，堪以認定。
（二）至被告所辯告訴人係闖紅燈撞上伊車，伊於聽聞煞車聲後
      即停車一節，查與告訴人於本院審理時結證所稱：「（98
      年3月16日凌晨1時40分許，你是否有騎JH2-323號機車經
      過羅斯福路與師大路口？）有。（你當時的行駛方向如何
      ？）我走羅斯福路，從公館要往中正紀念堂方向行駛。（
      當時如何發生事故？）我當時要回家，走羅斯福路往中正
      紀念堂方向行駛經過師大路口時，被一部車子從後面撞上
      我就摔出去昏迷。（你被撞擊時，你的機車行駛在哪個車
      道？）最靠右邊的車道。（你的機車哪部位被撞到？）機
      車左後方。（能否確定你被撞擊當時，你的機車有無進入
      師大路？）應該有，但我無法確定。（你如何知道你被後
      面追撞而不是從旁邊被撞？）我是從照片看，我的機車後
      方有殘留計程車烤漆。（你被撞當時有無看到撞到你的車
      子？）沒有，我只有看前面，後來就昏迷了，當時我前面
      沒有車。（當時你的方向紅綠燈為何？）是綠燈，我有看
      當時燈號綠燈的秒數還有10多秒。（你行進當時師大路有
      無人闖紅燈？）沒有車。我沒看到有人闖紅燈。（如你所
      述，你被後面車輛追撞之後你就昏迷？）是，我從頭到尾
      都沒有看到撞到我的車子是什麼車子，我是事後看照片才
      知道是被告的計程車撞我。」等語（參本院卷第31至32頁
      ）不合，又該肇事路口並無有關此事故之監視攝影機器，
      亦無目擊證人可供指證，有道路交通事故現場圖之附註及
      臺北市政府警察局交通警察大隊道路交通事故初步分析研
      判表在卷足憑，是尚乏證據足以證明當時係告訴人闖紅燈
      肇事；且其所辯係告訴人撞上其車頭之情形，依本件告訴
      人所騎機車車損照片以觀（見他字卷第8至9、28至29頁）
      ，告訴人機車車損部位係於左側車身，且左側車身部位有
      大面積刮擦之情形，衡諸常情，若係告訴人駕車撞及被告
      所駕之計程車，則告訴人車體受損部位應位於車頭，而非
      位於車身部分；再者，若如被告所述當時被告行駛路段係
      屬綠燈，告訴人係闖紅燈行駛，則雙方發生碰撞時，依照
      慣性定律，告訴人人車倒地之方向應位於羅斯福路往北方
      向，然觀諸道路交通事故現場圖及被告於本院審理時當庭
      繪製之告訴人事故後身體跌落所在位置圖，告訴人於事故
      發生後，人車均摔落於師大路口，足見被告此部分所辯並
      非無疑；參以告訴人機車左側車身上沾有橘紅色車漆，核
      與被告所駕營業小客車之橘紅色防鏽底漆顏色相符，有被
      告所駕營業小客車車損照片附卷可參（見他字卷第27頁）
      ，顯見係被告所駕之營業小客車於行駛狀態撞及告訴人之
      機車無訛，是被告所辯是告訴人撞上伊，伊當時有停車云
      云，尚難採信。
（三）再按汽車行駛時，駕駛人應注意車前狀況，並隨時採取必
      要之安全措施，道路交通安全規則第94條第3項定有明文
      ，且此車前狀況除車輛正前方之道路情形以外，應包括目
      視所及之左、右方，而依到場員警所拍攝當時肇事現場道
      路情形為天候晴，夜間有照明，有道路交通事故調查報告
      表(一)在卷可稽（見他字卷第24頁），且當時又無任何不能
      注意之情事，是被告竟疏未注意由西向東行駛之告訴人機
      車而貿然直行，致撞及告訴人所騎機車，使告訴人人車倒
      地受傷，確有過失無誤，其過失行為與告訴人所受傷害之
      間，顯有相當因果關係。
（四）綜上所述，被告為計程車司機，因未注意車前狀況，至與
      告訴人機車發生碰撞，而使告訴人倒地受傷，其對告訴人
      所受傷害自有過失，被告前揭辯解並非可採。本件事證明
      確，被告犯行已堪認定，應依法論科。
二、核被告所為，係犯刑法第284條第2項前段之業務過失傷害罪
    。被告於肇事後未被有偵查犯罪職權之機關或公務員發覺前
    ，當場向據報到場處理之臺北市政府警察局大安分局交通分
    隊警員陳文輝坦承肇事，此有台北市○○○○○道路交通事
    故肇事人自首情形紀錄表附卷可憑，其對於未發覺之罪自首
    而接受裁判，應依刑法第62條前段規定減輕其刑。爰審酌被
    告未有前科，素行尚可，有臺灣高等法院被告前案紀錄表在
    卷可稽，兼衡其身為職業駕駛人，對一般往來之公眾有高度
    之危險性，是對於道路駕駛及用路人之安全，應有較高之注
    意義務，竟疏未注意，告訴人因此所受之傷勢非輕，且迄今
    尚未與被害人達成和解，暨其犯罪後否認犯行，及本件事故
    所造成之損害併犯後態度等一切情狀，量處如主文所示之刑
    ，並諭知易科罰金之折算標準。
參、據上論斷，依刑事訴訟法第299條第1項前段，刑法第284條
    第2項前段、第62條前段、第41條第1項前段，刑法施行法第
    1條之1，判決如主文。
本案經檢察官蔡甄漪到庭執行職務。
中    華    民    國    98    年    12    月    31    日
                  刑事第十二庭  法  官  曾正龍
以上正本證明與原本無異。
如不服本判決應於收受送達後10日內向本院提出上訴書狀，並應
敘述具體理由；其未敘述上訴理由者，應於上訴期間屆滿後20日
內向本院補提理由書（均須按他造當事人之人數附繕本）「切勿
逕送上級法院」。告訴人或被害人如對於本判決不服者，應具備
理由請求檢察官上訴，其上訴期間之計算係以檢察官收受判決正
本之日期為準。
                                書記官  彭自青
中    華    民    國    99    年    1     月    4     日
附錄本案論罪科刑法條全文：
刑法第284條
因過失傷害人者，處6月以下有期徒刑、拘役或5百元以下罰金，
致重傷者，處1年以下有期徒刑、拘役或5百元以下罰金。
從事業務之人，因業務上之過失傷害人者，處1年以下有期徒刑
、拘役或1千元以下罰金，致重傷者，處3年以上有期徒刑、拘役
或2千元以下罰金。

司法院資訊處製作；財團法人民間司法改革基金會備份。
